臺灣彰化地方法院民事判決　95年度重訴字第19號
原　　　告　丑○○
被　　　告　巳○○
訴訟代理人　張柏山律師
被　　　告　癸○○
訴訟代理人　王能幸律師
被　　　告　甲○○
訴訟代理人　康春田律師
被　　　告　卯○○
訴訟代理人　許景鐿律師
被　　　告　己○○
訴訟代理人　石娟娟律師
複 代理 人　陳國華律師
被　　　告　廖建盛原名廖志明.
　　　　　　辰○○
　　　　　　丙○○
　　　　　　庚○○
　　　　　　寅○○
　　　　　　丁○○
　　　　　　戊○○
　　　　　　辛○○
　　　　　　子○○
　　　　　　何懿樺原名何幼敏.
　　　　　　乙○○
　　　　　　壬○○
　　　　 　 午○○
上列當事人間請求損害賠償事件，經本院刑事庭移送前來，本院
判決如下：
    主      文
原告之訴及假執行之聲請均駁回。
    事實及理由
一、原告主張：
  (一)被告等人自民國91年2月間起至93年1月間止，陸續經由中獎
    詐騙集團成員之招攬，而基於常業詐欺及行使偽造私文書之
    概括犯意聯絡，前往大陸地區福建省廈門一帶，加入真實姓
    名、年籍均不詳、綽號叫「伸哥」、「大雄」、「文雄」等
    人為首之中獎詐騙集團。而該詐騙集團之分工模式及被告等
    人之行為，詳參本院93年度訴字第762號刑事判決及臺灣高
    等法院臺中分院94年度上訴字第798號等刑事判決。
  (二)被告等人所屬中獎詐騙集團共7、8個年輕男女，約自92年8
    月底開始連續打詐騙電話予原告，1天共打1、20通左右，致
    原告於92年9月29日、同年10月1日、同年10月2日先後匯款
    11次，而將款項匯入訴外人洪榮林、潘嘉龍、吳瑞庭、賴素
    秋、邱玉涵、吳文吉、潘仁傑等人之郵局帳戶內，總匯款金
    額為新台幣（下同）807萬元。
  (三)被告等人係共同參與分工嚴密之詐騙集團，渠等明知其情而
    參與之，顯係共同恃犯罪所得營生之情形，自應負連帶賠償
    責任。況且，數人所為之行為，縱未能具體辨別孰為侵害他
    人權利之行為，但均有侵害權利之危險性，故凡參加集體行
    為之共同行為人，對於集體所為有危險性之行為所致損害，
    應負連帶賠償責任。從而，在未證明加害人為誰以前，被告
    等人應不得主張免責。爰依民法第184條、第185條等規定，
    即侵權行為損害賠償之法律關係，請求被告連帶給付原告
    807萬元，及自起訴狀繕本送達被告之翌日起至清償日止，
    按年息百分之5計算之利息等語。
二、被告巳○○、癸○○、甲○○、壬○○、卯○○、廖建盛、
    辰○○、寅○○、戊○○、己○○、子○○、何懿樺等人到
    庭或具狀辯稱：
  (一)被告等人均未參與詐騙原告金錢，原告就其主張應負舉證責
    任。
  (二)縱依本院刑事判決認定被告等人有參與詐騙集團，但被告參
    與期間與原告受騙時間並不一致，原告亦非該刑事判決認定
    之被害人，故難認被告等人有何共同侵權行為。
  (三)故請求駁回原告之訴及假執行之聲請，並陳明如受不利之判
    決，願供擔保請准宣告假執行。
三、其餘被告則未到庭或具狀作何聲明或陳述。
四、按原告之訴，依其所訴之事實，在法律上顯無理由者，法院
    得不經言詞辯論，逕以判決駁回之，民事訴訟法第249條第2
    項定有明文。次按侵權行為所發生之損害賠償請求權，以有
    故意或過失不法侵害他人之權利為其成立要件，此觀民法第
    184條規定自明；若其行為並無故意或過失，或其行為與損
    害之間並無相關因果關係者，均無令負侵權行為損害賠償責
    任可言。又民法第185條第1項前段所謂之數人共同不法侵害
    他人之權利，係指各行為人均曾實施加害行為，且各具備侵
    權行為之要件，而發生同一事故者而言，是以各加害人之加
    害行為均須不法，且均須有故意或過失，並與事故所生損害
    具有相當因果關係者，始足當之。同條第2項規定之造意人
    及幫助人，其造意即教唆或幫助行為亦須有故意或過失，被
    害人所受損害與教唆或幫助行為之間並應有相當因果關係，
    始應負損害賠償責任（最高法院87年度台上字第78號、92年
    度台上字第1593號民事判決要旨參照）。至於民法第185 條
    第1項後段「不能知其中孰為加害人者，亦同（指應連帶負
    損害賠償責任）」規定，即共同危險行為，其成立須應參與
    行為人具備民法第184條所定侵權行為之要件，即各須有加
    害行為、違法性及故意或過失，其因果關係則由法律推定，
    性質上屬於擇一因果關係，意即共同行為人中之某人確實為
    加害行為，但究竟為何人則不能確定。共同危險行為之核心
    問題，乃如何認定是否參與危險行為，以使多數人就擇一因
    果關係侵害他人權利所生損害，連帶負損害賠償責任。其中
    必須有一定空間與時間上之關聯，並應就行為危險性之程度
    ，其與侵害法益之接近性及損害同類性等因素加以判斷，始
    得構成共同危險行為，而有民法第185條第1項後段規定之適
    用。例如數人互毆，或數人在山上往某處丟棄廢石，一石擊
    中路人，或數人在某房間吸菸，丟棄菸蒂，引起火災等（王
    澤鑑先生著侵權行為法第二冊特殊侵權行為第46頁、第47頁
    、第48頁參照）。
五、經查：原告主張其曾於92年8月底接獲詐騙集團不知名共7、
    8 個年輕男女所打詐騙電話，1天共打1、20通左右，致原告
    於同年9月29日、同年10月1日、同年10月2日先後匯款11次
    ，而將款項匯入訴外人洪榮林、潘嘉龍、吳瑞庭、賴素秋、
    邱玉涵、吳文吉、潘仁傑等人之郵局帳戶內，總匯款金額為
    807萬元，並提出相關匯款執據影本附卷為證。惟查：被告
    廖建盛參與中獎詐騙集團期間係自92年4月12日起至同年6月
    21日即返台日前為止，被告辛○○參與期間自92年5月9日起
    至同年6月22日止，被告丁○○參與期間自92年5月19日起至
    同年6月23日止，其餘被告參與期間均自92年2月間起至同年
    6月間止，此情有本院93年度訴字第762號、臺灣高等法院臺
    中分院95年度上訴字第673號、最高法院96年度台上字第159
    號等刑事判決（網路列印本）附卷可參。準此可知，原告接
    獲不知名人士所打之詐騙電話及原告匯款等時間，顯非在被
    告等人參與中獎詐騙集團期間所發生，核無一定時間上之關
    聯。就損害結果以觀，難謂有何危險性，亦無侵害法益之接
    近性可言。加以徵諸卷附該等刑事判決，更未認定原告為該
    刑事案件之被害人。揆諸前開判決意旨及說明，尚難遽認被
    告等人曾經參與中獎詐騙集團之行為與原告受騙金錢間，有
    何相當或擇一因果關係存在，更難視之為共同危險行為。況
    且，原告匯款至訴外人洪榮林等人開設之郵局帳戶，並非匯
    入被告等人所開設之帳戶，原告復未舉證撥打詐騙電話之不
    知名人士及訴外人洪榮林等人與被告有何關連，自難徒憑被
    告等人業經刑事判決認定渠等曾參與中獎詐騙集團，而應就
    渠等脫離該集團數月以後所發生之損害，令負損害賠償責任
    。
六、從而，依原告所訴之事實，在法律上顯無理由，逕以判決駁
    回之。
七、本件原為附帶民事訴訟，依法無須繳納裁判費，兩造亦未支
    出任何訴訟費用，自毋庸為訴訟費用負擔之諭知，附此敘明
    。
中　　華　　民　　國　　96　　年　 6　　月　　  29　　日
                  民事第一庭    法　    官　陳正禧
上正本證明與原本無異。
如對判決上訴，應於判決送達後20日內向本院提出上訴狀。
中　　華　　民　　國　　96　　年　　6 　　月　　29　　日
                                法院書記官  王宣雄
